【裁判字號】    99,上易,541
【裁判日期】    990923
【裁判案由】    竊盜等
【裁判全文】
臺灣高等法院臺南分院刑事判決         99年度上易字第541號
上  訴  人  乙○○
即  被  告
上列上訴人因竊盜等案件，不服臺灣臺南地方法院99年度易字第
593號，中華民國99年7月27日第一審判決（起訴案號：臺灣臺南
地方法院檢察署98年度偵字第1776號），提起上訴，本院判決如
下：
    主  文
上訴駁回。
    理  由
壹、按刑事訴訟法第350 條、第361 條、第362 條、第367 條規
    定，不服地方法院之第一審判決而上訴者，須提出上訴書狀
    ，並應敘述具體理由，為上訴必備之程式；其所提出之書狀
    未敘述上訴理由，或僅曾以言詞陳述上訴理由者，均應於上
    訴期間屆滿後20日內補提理由書於第一審法院。第一審法院
    經形式審查，認逾期未補提上訴理由者，應定期間先命補正
    ；逾期未補正者，為上訴不合法律上之程式，應以裁定駁回
    。倘已提出上訴理由，但所提非屬具體理由者，則由第二審
    法院以上訴不合法律上之程式，判決駁回。而所謂具體理由
    ，必係依據卷內既有訴訟資料或提出新事證，指摘或表明第
    一審判決有何採證認事、用法或量刑等足以影響判決本旨之
    不當或違法，而構成應予撤銷之具體事由，始克當之（例如
    ：依憑證據法則具體指出所採證據何以不具證據能力，或依
    憑卷證資料，明確指出所為證據證明力之判斷如何違背經驗
    、論理法則）；倘僅泛言原判決認定事實錯誤、違背法令、
    量刑失之過重或輕縱，而未依上揭意旨指出具體事由，或形
    式上雖已指出具體事由，然該事由縱使屬實，亦不足以認為
    原判決有何不當或違法者（例如：對不具有調查必要性之證
    據，法院未依聲請調查亦未說明理由，或援用證據不當，但
    除去該證據仍應為同一事實之認定），皆難謂係具體理由，
    俾與第二審上訴制度旨在請求第二審法院撤銷、變更第一審
    不當或違法之判決，以實現個案救濟之立法目的相契合，並
    節制濫行上訴（最高法院97年度台上字第892 號判決）。
貳、上訴人即被告乙○○與甲○○為堂兄弟，且比鄰而居，詎乙○○竟意圖為自己不法之所有，於民國98年8 月13日前某日
    日間，以不詳方式侵入甲○○位於臺南縣安定鄉中榮村78之
    5 號住處（無故侵入他人住宅部分未據告訴），竊取甲○○
    之妻丙○○所有，置於房間抽屜內之金項鍊5 條、金戒指12
    枚、金手鐲一對及帳號00000000000000號郵政儲金金融卡1
    張等物。得手後，另意圖為自己不法之所有，於附表所示時
    間、地點，以前開竊得之郵政儲金金融卡插入設在該處之自
    動櫃員機內，並輸入其猜測之密碼，自丙○○上開帳戶內接
    續提領存款3 次，合計得款新臺幣（下同）9 萬4 千元，以
    此不正方法由自動付款設備取得他人之物。嗣丙○○補登郵
    政存簿儲金簿後察覺有異，報警處理，警員調閱上開自動櫃
    員機監視錄影帶畫面後，始循線查獲上情。
參、原審法院以：
一、證據能力方面：
  (一)查證人甲○○、丙○○於警詢中之陳述，均係被告以外之人
    於審判外之陳述，被告既不同意作為證據，依刑事訴訟法第
    159 條第1 項規定及第159 條之5 第1 項規定之反面解釋，
    原則上即不得作為本案裁判基礎之證據資料。檢察官又未證
    明上開證人先前於警詢中之陳述，有何「較可信之特別情況
    」，及是否係證明本案犯罪事實存否所必要之證據，不符合
    刑事訴訟法第159 條之2 例外得作為證據之要件規定，自無
    法回復其證據能力。
  (二)按刑事訴訟法第159 條之1 第2 項雖規定，被告以外之人於
    偵查中向檢察官所為之陳述，除顯有不可信之情況者外，得
    為證據。惟該被告以外之人（含共同被告、共犯、被害人、
    證人等），於偵查中向檢察官所為之陳述，性質上仍屬傳聞
    證據（即審判外之陳述），然因檢察官依法有訊問被告、證
    人及鑑定人之權，證人、鑑定人且須具結，而檢察官向被告
    以外之人所取得之陳述，原則上均能遵守法律規定，不致違
    法取供，其可信性極高，為兼顧理論與實務，因而規定除顯
    有不可信之情況者外，得為證據（參考刑事訴訟法第159 條
    之1 立法理由）。故被告以外之人於偵查中向檢察官所為之
    陳述，既已依法具結，即有證據能力。經查，證人甲○○、
    丙○○於偵查中所為之陳述，均係就待證事實有重要關係之
    親身知覺、體驗事實所為之陳述，即居於證人之地位，依第
    186 條第1 項規定命其具結，使證人知悉其有據實陳述之義
    務，以擔保其證言之真實性，該供述證據即具證據能力，而
    檢察官於偵查中既已踐行人證之法定訊問程式，揆諸前揭規
    定，證人甲○○、丙○○於偵查中所為之陳述，即得作為證
    據。
二、實體方面：
  (一)訊據被告固不否認與告訴人丙○○比鄰而居，惟矢口否認有
    何竊盜及盜領他人款項之犯行，辯稱：「盜領丙○○存款的
    人不是我，我經過湖內鄉不代表就是嫌犯，因為時間已久，
    而我平常的作息就是在公司，所以檢察官問我案發時間去何
    處時，才會那樣回答」云云。經查：
  1.證人即告訴人丙○○位於臺南縣安定鄉中榮村78之5 號住處
    ，於98年8 月13日前某日遭人侵入，並竊走丙○○所有，置
    於房間抽屜內之金項鍊5 條、金戒指12枚、金手鐲1 對及帳
    號00000000000000號郵政儲金金融卡1 張等物之事實，業經
    告訴人丙○○於偵查中證述：「我在98年8 月26日早上要找
    健保卡時，發現家中的金飾都不見了，後來要去郵局存錢，
    發現帳戶內的錢都被領走了，才發現提款卡也不見了」等語
    明確（偵查卷第8 頁），並有告訴人丙○○之帳號00000000
    000000號郵政存簿儲金簿98年8 月13日及同年月26日之交易
    明細附卷足憑（警卷第22頁）。
    而經警調閱前開3 筆交易地點之自動櫃員機監視器翻拍照片
    供告訴人丙○○及證人甲○○指認後，告訴人丙○○及證人
    甲○○於偵查中均明確指證，前開3 筆交易之提款人確係被
    告無誤（偵查卷第8 頁）；此外，並有前述監視器翻拍照片
    5 張在卷可資佐證（警卷第23-25 頁）。
  2.原審依職權傳喚證人即被告之堂兄洪文賢指認前開3 筆交易
    地點之自動櫃員機監視器翻拍照片，洪文賢亦證稱：「照片
    上的男子就是被告」等語明確（原審卷第30頁反面）。衡以
    ，證人洪文賢與被告為堂兄弟，從小一起長大，且洪文賢雖
    於上開時、地，亦有財物失竊，然均未對被告提出竊盜告訴
    ，且至今仍繼續幫助被告負擔其女兒之學費（原審卷第30頁
    反面、第31頁反面、第45頁），足認洪文賢並無故意誣陷被
    告之動機存在。
    雖被告於原審一再表示：「甲○○、丙○○、洪文賢等人均
    是因為我被關，看不起我，才會誣指我」云云（原審卷第43
    頁反面、第45頁反面），然被告始終無法具體指出其等間究
    竟有何過節，且被告入監執行之時間為98年12月底，係在告
    訴人丙○○提出本件告訴之後（警卷第11-12 頁），自難認
    其所辯為可採。況查，被告曾於99年5 月25日原審審理時當
    庭表示：其堂兄洪文賢在臺北工作，2 人較少見面，其與洪
    文賢之間並無過節等語甚詳（原審卷12頁反面），詎於洪文
    賢到庭為不利被告之指證後，被告始又以上詞置辯，益徵被
    告所辯無非飾卸之詞，難以憑採。
  3.由前開自動櫃員機監視錄影帶畫面可知，98年8 月13日及同
    年月26日盜領告訴人丙○○存款之人乃係同一名男子，有監
    視器翻拍照片5 張在卷足憑（警卷第23-25 頁）。雖被告於
    偵查中辯稱：「我於98年8 月13日及同年26日均在新市工作
    ，工作到晚上7 時30分，下班之後住在公司，都沒有出去」
    ；然於原審又改稱：「因為不是特別的日子，所以我不記得
    當天的行程」云云（偵查卷第22頁、原審卷第44頁反面）。
    經查，99年8 月13日22時42分53秒、同日22時43分49秒許告
    訴人丙○○之存款遭人盜領之時間前後，被告所使用之0000
    000000號行動電話固未有受話或發話之紀錄；惟98年8 月26
    日22時41分15秒許，告訴人丙○○之存款遭人盜領之時間前
    後，被告所使用之0000000000號行動電話曾有受話及發話紀
    錄（偵查卷第18-19 頁），而依據各該受話及發話紀錄之基
    地台位置，可知被告當時係處於移動狀態，是被告於偵查中
    辯稱案發時間均在公司沒有外出云云，顯與事實不符，難以
    採信。再者，被告於前述盜領時點前後之98年8 月26日22時
    35秒、同日22時44分22秒、同日22時50分41秒受話與發話紀
    錄之基地台位置，分別為高雄縣湖內鄉○○路○ 段301 巷62
    弄2 號、高雄縣湖內鄉○○路27號、高雄縣湖內鄉○○路○
    段222 號。經查高雄縣湖內鄉○○路○ 段及東方路，與告訴
    人丙○○失竊之提款卡遭盜領之自動櫃員機設置地點，即高
    雄縣路竹鄉○○路1097號路竹竹南郵局，車程僅需數分鐘時
    間。且依被告上開行動電話於98年8 月26日21時50分許至同
    日22時54分許發話及受話之基地台位置，可知被告於該日21
    時50分仍在臺南縣新市鄉，22時33分、44分身處高雄縣湖內
    鄉○○路○ 段及東方路附近，惟22時50分即大約6 分鐘之時
    間後，已折返至高雄縣湖內鄉○○路○ 段附近（按湖內鄉○○路○ 段與臺南之距離較湖內鄉○○路○ 段為近），22時54
    分即返回至臺南縣仁德鄉轄內，由被告上開移動路線，可知
    被告乃係特地前往高雄，然卻在該處停留極為短暫之時間即
    又返回臺南，堪認被告係特地前往高雄縣路竹鄉盜領款項之
    可能性極高，被告空言否認本件犯行，自無足取。
  4.綜上，被告前開所辯顯係事後畏罪卸責之詞，委無可採，本
    件事證明確，被告犯行堪以認定。
  (二)核被告所為，係犯刑法第320 條第1 項之竊盜罪及同法第33
    9 條之2 第1 項之以不正方法由自動付款設備取得他人之物
    罪。被告於如附表所示時間，持告訴人丙○○之提款卡在前
    揭自動付款設備接續輸入提款卡密碼而提款之行為，顯係基
    於單一犯意接續而為，侵害同一被害人之財產法益，依一般
    社會觀念，難以強行分割，在刑法評價上，應視為數個舉動
    之接續施行，為接續犯。又被告所犯上開2 罪，犯意各別，
    行為互殊，應分論併罰。爰審酌被告正值青壯年卻不思以正
    當方法營生，為圖不勞而獲，竟侵入被害人之住宅內，竊取
    被害人之財物，並盜領被害人帳戶內之存款，對被害人財產
    及居家安全所生之危害不輕，顯見法紀觀念淡薄，犯後又矢
    口否認犯行，毫無悔意，並考量被告之智識程度、家庭經濟
    狀況、與被害人之關係等一切情狀，就竊盜部分處有期徒刑
    8 月；意圖自己不法之所有，以不正之方法由自動付款設備
    取得他人之物部分，處有期徒刑6 月，並定其應執行有期徒
    刑1 年。
肆、經核原審判決已詳敘認定被告犯罪事實之證據及理由，並無
    認定事實錯誤、量刑瑕疵或其他違背法令之情事。上訴人雖
    以：「(一)、證人甲○○、丙○○於警詢中之陳述均係被告以
    外之人於審判外之陳述，被告不同意作為證據，應不得作為
    裁判為基礎之證據資料；(二)、證人甲○○及丙○○無法指出
    正確之失竊時間，且若失竊本案物品之時間既在98年8 月13
    前某日，復於98年8 月26日早上要找健保卡時，方發現失竊
    ，但上訴人為何在98年10月份才經由台南縣警察局善化分局
    傳喚前往製作筆錄，又從翻拍照片及調閱監視錄影帶畫面均
    無從辨識確實是上訴人之影像，僅因證人咬定是上訴人所為
    ，即認定犯罪，顯與論證法則及證據法則有違。再依據原判
    決以上訴人使用之0000000000號行動電話於98年8 月26日22
    時33分5 秒及22時44分22秒受話及發話之基地台位置地點，
    與證人丙○○所失竊之提款卡遭人盜領之自動櫃員機設置不
    同，申言之，證人丙○○所失竊之金融卡於98年8 月13日前
    某日即告失竊，並於當日即有紀錄遭人盜領2 次（分別為98
    年8 月13日22時42分53秒、同日22時44分49秒）；惟依據上
    訴人卷附資料可查：上訴人所使用之0000000000號行動電話
    並無有在原判決所指稱之路線或路竹、竹南郵局之受話或發
    話。是以，若被告確如原判決所指之情形，則98年8 月13日
    豈能在上述地點無受話或發話紀錄，在理論上，上訴人亦有
    可能循上述之模式進行受話及發話，故原判決之事實認定即
    有矛盾與理由之齟齬。(三)、上訴人與甲○○為堂兄弟，彼鄰
    而居，早因遺產分配問題互生嫌隙，尤以證人丙○○與上訴
    人交惡尤甚，其等所指述證言乃係為嫁禍於上訴人。綜上，
    不能僅以證人之指述即遽入人罪」云云，提起上訴。
    惟查，原審判決就證人甲○○、丙○○於警詢中之陳述，已
    排除其證據能力，並未採為本案判決之基礎；於判決理由中
    ，並已詳細說明認定上訴人犯罪事實所憑之證據及心證，並
    無任何違反論理及經驗法則之處。上訴人猶執陳詞，就原判
    決已為審酌說明之事項再為爭執，對於原判決已說明之事項
    及屬採證認事職權之適法行使，徒憑己見而為不同之評價，
    並未依據卷內既有訴訟資料或提出新事證，指摘或表明原審
    判決有何採證、認事、用法等足以影響判決本旨之不當或違
    法，而構成應予撤銷之具體事由，徒以上開情詞指摘原判決
    不當，自非具體之上訴理由。依首揭說明，本件上訴人之上
    訴不合法律上程式，爰不經言詞辯論逕以判決駁回。
伍、依刑事訴訟法第367條前段、第372條判決如主文。
中    華    民    國    99    年    9     月    23    日
                  刑事第三庭  審判長法  官  陳義仲
                                    法  官  蔡勝雄
                                    法  官  楊清安
以上正本證明與原本無異。
不得上訴。
                                    書記官  蔡蘭櫻
中    華    民    國    99    年    9     月    23    日

司法院資訊處製作；財團法人民間司法改革基金會備份。
